【裁判字號】    89,簡上,191
【裁判日期】    890317
【裁判案由】    違反公司法
【裁判全文】
臺灣臺北地方法院刑事判決              八十九年度簡上字第一九一號
    上訴人即
    被    告    甲○○
右列上訴人因違反公司法案件，不服本院台北簡易庭八十八年度北簡字第一○二四號
中華民國八十九年三月十七日第一審判決（聲請簡易處刑案號：台灣台北地方法院檢
察署八十八年度偵字第七七五二號），提起上訴，本院判決如左：
    主      文
原判決撤銷。
甲○○公司負責人，違反公司不得經營登記範圍以外之業務之規定，處罰金新台幣參
萬元，如易服勞役以新台幣玖佰元即銀元參佰元折算壹日。
    事      實
一、甲○○係設於台北市○○○路○段一二一號五樓之一「安諾醫院管理顧問有限公
    司」（下稱安諾公司）負責人，明知安諾公司所登記之公司營業項目為：（一）
    醫院經營管理技術服務之提供及諮詢分析顧問；（二）人力資源管理顧問（就業
    服務法第三十六條所定之業務除外）。並未包括協助雇主代辦外勞入境後健康檢
    查業務，詎安諾公司自八十三年五月三十一日公司設立起，即擅經營登記範圍以
    外之代客安排外勞至醫院健康檢查業務。嗣因安諾公司於八十七年九月間與行政
    院國軍退除役官兵輔導委員會桃園榮民醫院訂立外勞體檢合作協議書，而為桃園
    縣政府衛生局發現查獲。
二、案經台北市政府建設局移送台灣台北地方法院檢察署檢察官偵查起訴。
    理      由
一、訊據上訴人即被告甲○○固不否認為安諾公司負責人，安諾公司自設立起即經營
    協助雇主代辦安排外勞至醫院健康檢查之業務之事實，惟辯稱：安諾公司設立時
    ，伊即曾至行政院勞委會請教主管外勞業務之乙○○，乙○○告知伊，除就業服
    務法第三十六條之特許業務不得經營外，其他業務均可經營，伊因此認為安諾公
    司可經營此項業務云云。經查，公司經營代客安排外勞至醫院健康檢查之業務，
    因此項業務非屬就業服務法第三十六條之業務，不須經行政院勞委會許可即可經
    營，民眾若有查詢，只是告知未違反就業服務法，若經登記，自得經營該項業務
    ，至公司法部分，並非行政院勞委會之權責，此經證人即行政院勞委會職業訓練
    局外勞作業組組長乙○○於本院審理中到庭結證無訛，並提出行政院勞委會台（
    八七）勞職外字第○五二一○四號函為證，被告亦當庭稱：當初廖先生就是如此
    回答我的等語；另本院以「公司營業項目：人力資源管理顧問（就業服務法第三
    十六條所定之業務除外）之業務範圍，是否包括協助雇主代辦外勞入境後之健康
    檢查業務、居留、保險手續」，函詢經濟部商業司，經濟部商業司函覆「人力資
    源管理顧問（就業服務法第三十六所定業務除外），依本部所編「公司行號營業
    項目代碼表」允屬Ｉ１０３０１０企業經營管理顧問業」範疇，尚未包括「協助
    雇主代辦外勞入境後之健康檢查、居留、保險手續」，如欲經營上開業務，應另
    行登記「ＩＺ９９９９０其他工商服務業，有經濟部商業司經（八九）商六字第
    八九二二○七五五號函附卷為憑。被告認不須經行政院勞委會許可，即可毋庸公
    司營業項目登記，而擅經營該項登記範圍以外之業務，其曲解法令，所辯顯不足
    採。此外，復有安諾公司設立登記事項卡、合作協議書各乙份在卷為證。事證明
    確，其犯行堪以認定。
二、被告係安諾公司負責人，違反規定，擅經營登記範圍以外之業務，所為係犯公司
    法第十五條第三項之罪。原審予以論罪科刑，雖非無見，但公司法第十五條第三
    項業於八十六年六月二十七日經修正公布施行，將原法定刑關於罰金刑部分，由
    銀元五萬元修正為新台幣十五萬元，原審仍適用舊法，科處被告罰金銀元一萬元
    ，顯有違失，被告猶執前詞否認犯罪，固無可採，但原審判決既有可議，自應由
    本院予以撤銷改判。爰審酌被告之品行、犯罪之動機、目的、手段、所生公司營
    業管理之危害，暨犯罪後之態度等一切情狀，茲量處如主文所示之刑，並諭知易
    服勞役之折算標準。
據上論斷，應依刑事訴訟法第四百五十五條之一第三項、第三百六十九條第一項前段
、第三百六十四條、第二百九十九條第一項前段，公司法第十五條第三項，刑法第十
一條前段、第四十二條第二項，罰金罰鍰提高標準條例第二條，現行法規所定貨幣單
位折算新台幣條例第二條，判決如主文。
本案經檢察官李韋昌到庭執行職務
中    華    民    國      九十        年      一       月      三       日
                                      臺灣臺北地方法院刑事第四庭
                                      審判長  法官  段景榕
                                              法官  吳靜怡
                                              法官  侯水深
右正本證明與原本無異。
不得上訴
                                            書記官  陳彥蕖
中    華    民    國      九十        年      一       月      三       日
論罪科刑法條
公司法第十五條
一公司不得經營登記範圍以外之業務。
二公司之資金，除因公司間業務交易行為有融通資金之必要者外，不得貸與股東或任
  何他人。
三公司負責人違反前二項規定時，各處一年以下有期徒刑、拘役或科或併科新台幣十
  五萬元以下罰金，並賠償公司因此所受之損害。


司法院資訊處製作；財團法人民間司法改革基金會備份。
